【裁判字號】    98,消債更,623
【裁判日期】    990226
【裁判案由】    更生事件
【裁判全文】
臺灣板橋地方法院民事裁定           98年度消債更字第623號
聲  請  人  甲○○
上列當事人因消費者債務清理事件聲請更生，本院裁定如下：
    主  文
聲請駁回。
聲請程序費用由聲請人負擔。
    理  由
一、按債務人不能清償債務或有不能清償之虞者，得依本條例所
    定更生或清算程序，清理其債務，消費者債務清理條例第3
    條定有明文。所謂「不能清償債務」，係指債務人欠缺清償
    能力，對於已屆清償期，且已受請求之債務之全部或主要部
    分，客觀上可預見其為一般且繼續的不能清償之財產狀態而
    言。而清償能力係由財產、信用、勞力三者構成，故雖無足
    夠財產，然如有良好之信用、優良之技術或持續不斷之勞力
    ，即屬有清償債務之可能。次按聲請更生或清算不合程式或
    不備其他要件者，法院應以裁定駁回之，但其情形可以補正
    者，法院應定期間先命補正。復按債務人聲請更生時，應提
    出財產及收入狀況說明書及其債權人、債務人清冊；法院認
    為必要時，得定期命債務人據實報告更生聲請前二年內財產
    變動之狀況，並對於前條所定事項補充陳述、提出關係文件
    或為其他必要之調查，消費者債務清理條例第8 條、第43條
    第1 項、第44條分別定有明文。
二、本件聲請意旨略以：聲請人積欠金融機構債務共計新臺幣（
    下同）1,171,581 元，於消費者債務清理條例施行後，前已
    提出債權人清冊，以書面向最大債權金融機構即台北富邦商
    業銀行股份有限公司（下稱台北富邦銀行）請求共同協商債
    務清償方案。惟聲請人每月薪資僅27,159元，扣除每月房屋
    租金、水電等生活費用及扶養費用後，實已無法負擔台北富
    邦銀行所提出之還款方案，致協商不成立，且其無擔保或無
    優先權之債務總額未逾1,200 萬元，復未經法院裁定開始清
    算程序或宣告破產，爰向本院聲請更生等語。
三、經查：
  (一)本件聲請人於消費者債務清理條例施行後，已提出債權人清
    冊，依同條例第151 條第1 項規定以書面向最大債權金融機
    構台北富邦銀行申請共同協商債務清償方案而協商不成立一
    節，業據其提出台北富邦銀行97年7 月10日前置協商不成立
    通知書為證，是聲請人向本院聲請更生，自應綜合聲請人目
    前全部財產及收支狀況，審究其是否符合「不能清償債務或
    有不能清償之虞」之要件，方為適法。
  (二)經本院依職權向台北富邦銀行函查結果，聲請人曾於97 年5
    月間向該行申請前置協商，並書立前置協商收入切結書，其
    上記載每月收入為27,274元，而台北富邦銀行評估聲請人償
    債能力後，多次與聲請人協商，並提出月繳14,000元之方案
    ，惟聲請人以每月僅能負擔12,000元，而無法接受其他條件
    ，該行因此於98年7 月10日以聲請人「協商意願低落」為由
    而協商不成立結案，此有台北富邦銀行98年10月22日陳報狀
    及前置協商照會記錄表各1 份附卷可稽，是聲請人是否已盡
    最大誠意清理債務，實屬有疑。
  (三)又本件聲請人具狀聲請更生，雖據提出財產及收入狀況說明
    書、債權人清冊、前置協商不成立通知書、96及97年度財政
    部臺灣省北區國稅局綜合所得稅各類所得資料清單、財產歸
    屬資料清單、員工薪資明細單等件為證，惟關於其主張每月
    需支出租金6,000 元、水電費2,000 元至3,000 元，機車加
    油及行動電話通訊費1,500 元，對父親之扶養費5,000 元等
    情，並未提出任何證據以資證明，致本院無從審酌聲請人所
    舉之各項支出是否真實。本院乃於民國98年10月6 日裁定命
    聲請人補正，且該裁定業於98年10月14日合法寄存送達於聲
    請人住所地之臺北縣政府警察局中和第二分局國光派出所，
    有送達證書在卷可稽，惟迄本件裁定時止，聲請人猶未補正
    ，顯然其怠於配合法院進行各項程序，顯已違反協力義務，
    難認有債務清理之誠意。
  (四)復按消費者債務清理條例之立法目的，係為使不幸陷入經濟
    困境之人得以清理債務、重建生活，並在清理過程中能保有
    符合人性尊嚴之最低基本生活，而非維持債務人過去慣常之
    寬逸生活，是於評估債務人是否有不能清償或履行原協商方
    案是否顯有重大困難時，並非由聲請人任意主張其基本生活
    費用之數額，否則將造成揮霍無度以致清償能力降低，反而
    易使更生程序無從進行。查本件依聲請人提出之財產及收入
    狀況說明書記載，聲請人每月薪資為27,159元，而聲請人既
    負債大於資產，本應較一般人更節約支出，節省開銷，故應
    以行政院主計處公佈之98年度臺北縣每人每月最低生活費用
    為10,792元（包括食、衣、住、行等費用在內）計算聲請人
    之生活必要支出，始為合理。是以聲請人每月薪資27,159元
    ，扣除必要支出費用10,792元後，尚有餘額16,367元可供運
    用，已足支付台北富邦銀行所提出每月繳款14,000元之還款
    方案，自難認其有何不能清償債務或有不能清償之虞之情事
    ，是其更生之聲請，自不符合消費者債務清理條例第3 條所
    定之要件。
四、綜上所述，本件聲請人經本院審酌後認無「不能清償債務或
    有不能清償之虞」情事存在，聲請人復未依本院裁定之內容
    予以補正，則其聲請本件更生，自不應准許，爰依前揭條文
    ，裁定如主文。
中    華    民    國    99    年    2     月    26    日
              民事第二庭    法      官  張筱琪
上為正本係照原本作成
如不服本裁定，應於裁定送達後10日內，以書狀向本院提出抗告
，並繳納抗告費新臺幣1千元
中    華    民    國    99    年    2     月    26    日
                            書  記  官  連思斐

司法院資訊處製作；財團法人民間司法改革基金會備份。
